【裁判字號】    90,訴,229
【裁判日期】    900731
【裁判案由】    偽造文書等
【裁判全文】
臺灣基隆地方法院刑事判決                            九十年度訴字第二二九號
    公  訴  人  臺灣基隆地方法院檢察署檢察官
    被      告  丁○○
右列被告因偽造文書等案件，經檢察官提起公訴（九十年度偵字第四七七、六Ｏ六號
），本院判決如左：
    主  文
丁○○連續行使偽造私文書，足以生損害於他人，處有期徒刑壹年肆月。附表所示之
偽造「丙○○」署押貳枚、偽造「甲○○」署押肆枚均沒收；又意圖為自己不法之所
有，而侵占離本人所持有之物，處罰金壹仟元，如易服勞役，以佰元折算壹日。
    事  實
一、丁○○曾於民國（下同）八十八年間，因偽造文書等案件，經本院判處有期徒刑
    一年四月確定，現正在監執行，猶不知悔改，復意圖為自己不法之所有，並基於
    概括之犯意：(一)於九十年一月二日上午十時十五分許，在基隆市○○路三十八號
    日盛通訊行內，趁店員丙○○不注意之際，竊取丙○○所有放置於該店電腦桌上
之綠色皮包一個，內有新台幣（下同）三千元、健保卡二張、駕照一張、華南銀
    行及中國信託商業銀行提款卡各一張、富邦銀行、誠泰銀行、玉山銀行及中國信
    託商業銀行信用卡各一張，得手後迅速逃離現場，並旋於同日中午十二時六分許
    ，持丙○○所有之富邦銀行卡號0000000000000000號信用卡，至基隆市○○路六
    十二號三商百貨思薇爾內衣專櫃，購買價格共計二千七百五十四元之內衣，該專
    櫃店員蘇慧珠不疑有他，准其以信用卡刷卡消費，丁○○乃當場接續於該信用卡
    所刷出之簽帳單持卡人簽名欄內，以複寫之方式偽造「丙○○」之署名（一式二
    聯）後，持以行使交付蘇慧珠，用以表示係「丙○○」購物而同意依信用卡契約
    之條款付款，足以生損害於丙○○及富邦銀行，其餘竊盜所得物品則經丁○○隨
    手丟棄。(二)九十年一月五日晚間六時三十分許，復至基隆市○○路八十七號之一
    建成皮飾行內，趁店員甲○○外出購買晚餐而不注意之際，竊取甲○○所有放置
    於電腦桌上之皮包一個，內有現金二千元、基隆市第二信用合作社信用卡二張、
    存款簿一本、印章一枚、合作金庫金融卡一張、郵局金融卡一張，得手後迅速逃
    離現場，並旋於同日晚間七時一分許，持甲○○所有之基隆市第二信用合作社卡
    號0000000000000000號信用卡，至基隆市○○路六十二號三商百貨金飾專櫃，購
    買價格計五千六百元之金項鍊，該專櫃店員陳盈帆不疑有他，准其以信用卡刷卡
    消費，丁○○乃當場接續於該信用卡所刷出之簽帳單持卡人簽名欄內，以複寫之
    方式偽造「甲○○」之署名（一式二聯）後，持以行使交付陳盈帆，用以表示係
    「甲○○」購物而同意依信用卡契約之條款付款，足以生損害於甲○○及基隆市
    第二信用合作社；丙○○復於同日晚間七時九分，持同一張信用卡在同一金飾專
    櫃購買價格計三千五百八十元之金戒指，並當場接續於該信用卡所刷出之簽帳單
    持卡人簽名欄內，以複寫之方式偽造「甲○○」之署名（一式二聯）後，持以行
    使交付陳盈帆，用以表示係「甲○○」購物而同意依信用卡契約之條款付款，足
    以生損害於甲○○及基隆市第二信用合作社，其餘竊盜所得物品則經丁○○隨手
    丟棄。嗣經丙○○、甲○○報警而循線查獲。(三)丁○○另於九十年一月二日晚間
    七時許，在基隆市○○街搭乘計程車前往孝二路途中，於計程車上拾獲乙○○所
    有遭不詳人士所竊而脫離本人所持有之摩托羅拉V2188 型行動電話一支，竟意圖
    為自己不法之所有，將該支行動電話侵占據為己有，並於同日晚間八時許，在基
    隆市○○路四十五號前，將該支行動電話轉售予不知情之王秉中（另經檢察官為
    不起訴處分），得款八百元，王秉中復於同年月四日將該支行動電話出售予不知
    情之邱志豪（另經檢察官為不起訴處分）。嗣經乙○○報警，警方由該支行動電
    話之序號循線查悉上情。
二、案經基隆市警察局第一分局、第三分局分別報請臺灣基隆地方法院檢察署檢察官
    偵查起訴。
    理  由
一、右揭事實，迭據被告丁○○於警訊、偵查及本院調查、審理中坦承不諱，核與被
    害人丙○○、甲○○所指述之皮包遭竊情節相符，並經證人蘇慧珠、陳盈帆、乙○○、王秉中、邱志豪證述明確，另有附表所示之簽帳單影本三紙、贓物認領保
    管收據一紙在卷可稽，被告之自白核與積極證據相符，本件事證明確，被告犯行
    堪可認定。
二、查信用卡係用以表徵持卡人得向特約商店提示該卡，並由持卡人確認交易之標的
    及金額後於簽帳單上簽名，表示同意依信用卡契約之條款將所消費之金額付款予
    發卡銀行意思之私文書，且信用卡簽帳單具有持卡人與特約商店之交易契約書性
    質外，亦具有持卡人經由收單銀行請求發卡銀行撥款之請求書或指示文件之性質
    ，被告冒用「丙○○」、「甲○○」名義，持盜取之信用卡至上開商店消費，並
    冒用「丙○○」、「甲○○」名義於簽帳單上簽名行使，核被告丁○○所為，係
    犯刑法第三百二十條第一項之竊盜罪（即竊盜皮包部分）、第二百十六條、第二
    百十條之行使偽造私文書罪（即行使偽造之簽帳單部分）、第三百三十九條第一
    項之詐欺取財罪（即詐購內衣、金飾部分）、第三百三十七條之侵占離本人所持
    有之物罪（即侵占拾得之行動電話部分）。被告偽造「丙○○」、「甲○○」之
    署押於信用卡簽帳單上之行為，乃偽造信用卡簽帳單私文書之部分行為，不另論
    罪；且其偽造私文書後復持以行使，偽造之低度行為應為行使之高度行為所吸收
    ，不另論罪。又被告固在一式二聯之簽帳單上以一行為而同時偽造數個「丙○○
    」、「甲○○」之簽名，然其繼將偽造之二聯式簽帳單交付店家時，則僅有一個
    行使行為，且所行使偽造二聯式私文書之被害人同一，則其行使行為所侵害之法
    益只有一個，僅成立一個行使偽造私文書罪，為單純一罪（最高法院八十五年度
    台非字第二六八號判決意旨參照）。被告先後多次竊盜、行使偽造私文書行為及
    詐欺取財之行為，均時間緊接，方法相同，觸犯犯罪構成要件相同之罪名，顯係
    各基於概括犯意為之，應分別依連續犯之規定，論以一竊盜罪、一行使偽造私文
    書罪及一詐欺取財罪，並均加重其刑。又其所犯上開連續竊盜罪、連續行使偽造
    私文書罪、及連續詐欺取財罪間，有方法、結果之牽連關係，應從較重之連續行
    使偽造私文書罪處斷。被告所犯連續行使偽造私文書罪與侵占離本人所持有之物
    罪間之犯意各別、行為互殊、構成要件迥異，應予分論併罰。爰審酌被告不依循
    正常管道申領信用卡使用，竟竊盜他人皮包並持卡消費，破壞真正持卡人之信用
    性，所生危害及犯後態度等一切情狀，量處如主文所示之刑，並就其所受宣告罰
    金刑部分諭知易服勞役之折算標準。
三、附表所示偽造之「丙○○」署押共二枚、「甲○○」署押共四枚，均應依刑法第
    二百十九條之規定宣告沒收。
據上論斷，應依刑事訴訟法第二百九十九條第一項前段，刑法第五十六條、第三百二
十條第一項、第二百十六條、第二百十條、第三百三十九條第一項、第三百三十七條
、第五十五條、第二百十九條、第四十二條第二項，罰金罰鍰提高標準條例第一條前
段、第二條，判決如主文。
本案經檢察官劉嶽承到庭執行職務。
中      華      民      國     九十     年      七      月    三十一    日
                                    臺灣基隆地方法院刑事第三庭
                                        法  官  蔡佳玲
附表：應沒收之偽造「丙○○」、「甲○○」署押部分
┌──┬───────────────────────┐
│編號│應    沒    收    之    物    及    數    量  │
├──┼───────────────────────┤
│一、│財團法人聯合信用卡處理中心調閱編號九二Ｏ九Ｏ五│
│    │ＯＯＯＯ六號簽帳單上偽造之「丙○○」署押共貳枚│
│    │（一式二聯）。                                │
│    │                                              │
├──┼───────────────────────┤
│二、│財團法人聯合信用卡處理中心調閱編號九二Ｏ九Ｏ五│
│    │Ｏ四Ｏ二五號簽帳單上偽造之「甲○○」署押共貳枚│
│    │（一式二聯）。                                │
│    │                                              │
├──┼───────────────────────┤
│三、│財團法人聯合信用卡處理中心調閱編號九二Ｏ九Ｏ五│
│    │Ｏ四Ｏ二七號簽帳單上偽造之「甲○○」署押共貳枚│
│    │（一式二聯）。                                │
└──┴───────────────────────┘
得上訴。
附錄論罪法條：
刑法第二百一十條：
偽造、變造私文書，足以生損害於公眾或他人者，處五年以下有期徒刑。
刑法第三百二十條第一項：
意圖為自己或第三人不法之所有，而竊取他人之動產者，為竊盜罪，處五年以下有期
徒刑、拘役或五百元以下罰金。
刑法第三百三十七條：
意圖為自己或第三人不法之所有，而侵占遺失物、漂流物或其他離本人所持有之物者
，處五百元以下罰金。


司法院資訊處製作；財團法人民間司法改革基金會備份。
